臺灣高雄地方法院刑事判決　　　　　　　　　　　　九十三年度訴字第一五一二號
　　公　訴　人　臺灣高雄地方法院檢察署檢察官
　　被　　　告　甲○○　男　二.
　　　　　　　　乙○○　男　二.
　　選任辯護人　柳聰賢律師
右列被告因殺人未遂案件，經檢察官提起公訴（九十三年度偵字第五九二二號），本
院判決如左：
    主　 文
本件公訴不受理。
    理　 由
一、公訴意旨係以：被告甲○○、乙○○，於民國九十三年三月十五日一時許，自高
    雄市○○區○○路一一八八號「御花園ＫＴＶ」消費後，步出大門時，適遇告訴
    人己○○立於該處等待友人，被告乙○○即上前質問告訴人：「為何瞪我們？」
    ，告訴人因酒醉神智不清未予回答，詎被告甲○○、乙○○二人竟基於殺人之共
    同犯意聯絡，由被告甲○○先持安全帽朝告訴人之頭部猛烈撞擊，直到安全帽破
    裂，告訴人倒地後，被告甲○○又持續毆打己○○，經告訴人之友人丁○○上前
    勸阻時，被告乙○○即持機車大鎖朝告訴人之頭部猛烈攻擊，直至告訴人倒地不
    起後，被告甲○○、乙○○即駕騎機車逃離現場，告訴人因此受有頭臉多處撕裂
    傷、下巴撕裂傷併下門牙斷裂併腦震盪等之傷害，經送醫治療，始幸免於死。因
    認被告二人涉犯刑法第二百七十一條二項、第一項殺人未遂罪嫌云云。
二、按犯罪事實應依證據認定之，無證據不得認定犯罪事實，刑事訴訟法第一百五十
    四條第二項定有明文。次按殺人與傷害之區別，應以有無殺意為斷，即行為人於
    下手時有無決意取被害人生命為準，至於被害人受傷處是否致命部位，及傷痕多
    寡、輕重為何等，亦僅得供審判者心證之參考，究不能據為絕對之標準；行為人
    於行為當時，主觀上是否有殺人之故意，除應斟酌其使用之兇器種類、攻擊之部
    位、行為時之態度、表示外，尚應深入觀察行為人與被害人之關係、衝穾之起因
    、行為當時所受之剌激、下手力量之輕重，被害人受傷之情形及行為事後之態度
    等各項因素綜合予以研析，殊不能僅以口頭之詞語，遽認其必有殺人之犯意，最
    高法院二十年非字第一０四號、七十八年台上字第五二一六號著有判例可資參照
    。
三、本件公訴人認被告甲○○、乙○○涉犯刑法第二百七十一條第二項、第一項之殺
    人未遂罪嫌，無非係以告訴人己○○於警詢時之指訴、證人丁○○、戊○○之證
    述、診斷證明書及扣案之機車大鎖一具、安全帽一個為主要論據。然訊據被告二
    人固不否認於右揭時、地持機車大鎖、安全帽毆打告訴人之情，惟堅詞否認有何
    殺人之故意，並均辯稱：伊沒有要殺告訴人之意思，是因為伊喝醉酒看告訴人在
    瞪伊，且告訴人倒地後，伊並沒有再繼續毆打己○○等語。經查：
　(一)告訴人己○○遭被告持安全帽、機車大鎖打傷之事實，業據告訴人己○○證述明
    確，並經證人丁○○、戊○○證述綦詳，而告訴人受有頭臉多處撕裂傷、下巴撕
    裂傷併下門牙斷裂併腦盪之傷害，亦有高雄榮民總醫院診斷證明書一份在卷可稽
    ，是客觀上告訴人遭被告打傷一節，堪以認為真實。
　(二)雖告訴人己○○於警詢指訴被告乙○○手持機車大鎖朝伊頭部的致命部位從上而
    下猛烈敲打想致伊於死地，而被告甲○○右手持安全帽朝伊頭部從上而下猛烈攻
    擊至他所持的安全帽與伊所載的安全帽破裂，被告在攻擊伊時有說要打死伊等語
    （見卷偵第二十五頁）；又於偵查中指訴：伊認被告有欲置伊於死地，因為被告
    打的都是伊頭部等語（見偵卷三十四頁）；惟其於本院審理時卻證稱：因為伊當
    時酒醉，被告有無說要打死伊，伊印象模糊，被告打伊何處，伊不記得，但伊記
    得伊有用手擋頭部等語；且證人丁○○、戊○○亦證稱：沒有聽到被告說要打死
    告訴人的話等語，證人丁○○復證稱：告訴人當時並未戴安全帽等情，則告訴人
    己○○前後之指證述已有不一致，且告訴人當時並未戴安全帽，而其於警詢供述
    被告打到其戴的安全帽破裂等情，顯與證人丁○○之證述不符；況參以告訴人當
    時喝醉酒、意識不清，眼睛有吊起來之現象，業據證人丁○○證述明確，則告訴
    人對其被毆打過程，印象模糊，較為可信，又告訴人認被告有要置其於死地，乃
    其個人主觀上之認知，是否有殺人之故意，應從客觀事實認定之，而非以告訴人
    主觀認知為認定（詳如後述）。
　(三)公訴意旨雖認被告上開行為，係基於殺人之犯意所為，並以告訴人之受傷部分係
    在頭部，屬人體要害部位，被告應知以機車大鎖、安全帽毆打人之頭部有致人於
    死之可能為其論據。然被告則堅決否認有殺人之犯意，已如前述，且按「傷害」
    與「殺人」之區別，應以有無殺意為斷，其受傷之多寡，及是否為致命部位，有
    時雖可藉為認定有無殺意之心證，究不能據為絕對標準（最高法院十八年上字第
    一三０九號判例參照）。是如加害人無殺人之意思，縱加害人所持用以攻擊者為
    足以致人於死之兇器，或被害人受傷部位為人體之要害處，仍不能論以殺人刑責
    。復按被害人受傷之程度、被告下手之部位是否致命，固為判定被告是否具有殺
    人故意之部分因素，但被告與被害人平日之情誼、被告下手之輕重、被害人傷痕
    之多寡、被告事後之反應等，亦應一併加以考量。本案告訴人所受之傷頭臉多處
    撕裂傷、下巴撕裂傷併下門牙斷裂併腦震盪等之傷害等情，有前開診斷證明書、
    行政院國軍退除官兵輔道委員會高雄榮民總醫院病歷資料查詢函覆表在卷可參，
    依前開病歷資料查詢函覆表記載：「病患己○○於九十三年三月十五日因頭臉多
    處撕裂傷至本院急診診治。此傷勢未造成顱骨破裂或顱內出血，故尚無致命之虞
    。但若傷口未即時縫合，是有可能因失血過多有休克的危險」等語，顯見被告下
    手力道非猛，並非致命之毆打，且一般傷口若有流血，未即時縫合，易會有失血
    過多而有休克的危險，則被告實施上開犯行，應無欲置告訴人於死地之動機，況
    被告與告訴人原不相識，並無仇恨，係因被告與告訴人均酒醉，被告一時情緒激
    動始憤而行兇，並非蓄意計劃所為，故本案被告所為，應非基於刻意之殺人之計
    劃。
　(三)另觀諸被告攻擊告訴人之頭臉部，頭部固為人體重要部位，然被告持機車大鎖、
  　安全帽毆打告訴人頭部，亦據告訴人及證人戊○○供證述在卷。證人丁○○於警
    詢、偵查雖證稱：當時伊在御花園ＫＴＶ門口前與告訴人聊天，被告乙○○、甲○○從該ＫＴＶ走出來，被告乙○○問告訴人為何看他，告訴人因酒醉一直搖頭
    無法回答，甲○○就向己○○說給他三次機會，己○○是在看什麼，並數一、二
    、三後，乙○○就出手毆己○○，甲○○持安全帽圍毆告訴人等語（見警卷第十
    九至二十頁），證人戊○○亦證稱被告往告訴人頭部亂打，臉部、頭部均有打等
    語，又參以被告係一時衝動持前揭工具毆打告訴人，是亦難據被告攻擊告訴人頭
    部，遽認被告具有之主觀殺人之犯意。又證人即告訴人證稱伊不曉得伊倒地後，
    被告有無再打伊等語，證人丁○○亦證稱：伊沒有看到被告二人如何打告訴人，
    伊看到被告將告訴人圍起來，伊就打電話報警，報完警就看到告訴人倒在地上等
    語。另證人戊○○雖證稱：伊自伊住處即前揭ＫＴＶ對面十二樓往下看，伊看到
    告訴人倒地後，被告還以腳去踹、踢告訴人等語（見本院九十三年十一月十六日
    審判筆錄）等語，則若被告確有致告訴人於死之犯意，而當時復無足以阻止被告
    殺人之客觀情狀發生，被告當可以持機車大鎖等物猛力接續攻擊告訴人至死，顯
    見被告應無殺人之犯意甚明。綜上所述，審酌當時情狀、被告之動機、下手部位
    及輕重等情，被告並無致告訴人於死之意甚明，其所辯並無殺人之故意等語，應
    堪採信。
四、本院審究被告並無殺害告訴人之犯意，其所為應係犯刑法第二百七十七條第一項
    之普通傷害罪，檢察官認被告所為係犯刑法第二百七十一條第二項、第一項殺人
    未遂罪嫌，容有誤會。末按告訴乃論之罪，告訴人於第一審辯論終結前，得撤回
    其告訴；又告訴經撤回者，法院應諭知不受理之判決，刑事訴訟法第二百三十八
    條第一項，及第三百零三條第三款分別定有明文。本件被告因傷害案件，經檢察
    官提起公訴，認被告係犯刑法第二百七十一條第二項、第一項之殺人未遂罪，惟
    如前所述，本院認被告所為應係犯同法第二百七十七條第一項之普通傷害罪，又
    該罪依同法第二百八十七條前段之規定，須告訴乃論，而告訴人業已本院審理時
    當庭撤回告訴，有九十三年十二月二十九日審判筆錄可按，揆諸首揭法條規定及
    說明，本件自應諭知不受理之判決。
據上論斷，應依刑事訴訟法第三百零三條第三款，判決如主文。
本案經檢察官丙○○到庭執行職務。
中      華      民      國    九十四    年      一   月     三十一    日
                                     臺灣高雄地方法院刑事第十三庭
                                         審判長法  官  何秀燕
                                               法  官  楊智守
                                               法  官  陳月雯
右正本證明與原本無異。
如不服本判決，應於判決送達後十日內，向本院提出上訴狀。
                                               書記官　林佳蓉
中      華      民      國    九十四    年      一   月     三十一    日
